臺灣新竹地方法院刑事判決　　　　　　　　　　　　　　九十年度易字第五七號
　　公　訴　人　臺灣新竹地方法院檢察署檢察官
　　被　　　告　庚○○○
　　　　　　　　辛○○
　　　　　　　　己○○○
　　　　　　　　丁○○○
　　　　　　　　丙○○
　　　　　　　　戊○○○
　　　　　　　　乙○○
右列被告因違反農會法案件，經檢察官提起公訴（九十年度偵字第一五五八、二五八
四號），本院判決如左：
    主  文
丙○○共同連續對於有選舉權之人交付財物，而約其為一定之行使，處有期徒刑伍月
，如易科罰金，以參佰元折算壹日。緩刑參年，緩刑期內付保護管束。
己○○○共同連續對於有選舉權之人交付財物，而約其為一定之行使，處有期徒刑肆
月，如易科罰金，以參佰元折算壹日。緩刑參年。
辛○○共同對於有選舉權之人，行求，而約其為一定之行使，處有期徒刑肆月，如易
科罰金，以參佰元折算壹日。緩刑參年。
庚○○○、丁○○○、戊○○○有選舉之人收受財物，而許以為一定之行使，各處有
期徒刑參月，如易科罰金，以參佰元折算壹日。均緩刑貳年。庚○○○、丁○○○、
戊○○○所收受之新台幣壹仟元均沒收之。
乙○○無罪。
    事  實
一、丙○○、庚○○○、丁○○○、戊○○○四人（被告乙○○部分後敘）皆係新竹
    縣新埔鎮農會（以下簡稱新埔農會）四座里之農會會員，均為第十四屆新竹縣新
    埔鎮農會會員代表選舉之有選舉權資格之人，丙○○並參選登記公告為該屆新埔
    鎮農會之會員代表候選人。丙○○為能於民國九十年二月十五日新埔農會會員代
    表選舉當日，勝選該屆農會會員代表，竟分別與無農會會員資格之辛○○及己○○○二人，基於賄選之概括犯意聯絡與行為分擔，先於九十年二月十三日晚上由
    丙○○在新竹縣新埔鎮○○街、仁愛街口交付賄款新台幣（以下同）三千元及上
    載有丙○○姓名之名片三張予辛○○，委由辛○○代為向其所認識之有選舉權之
    同為四座里農事小組會員之朱清河、范古對妹及壬○○等人，以交付每人一千元
    為對價之方式拉票，向前述三人行賄要求投票支持丙○○，迄同年二月十四日晚
    上，因辛○○僅找到壬○○之妻甲○○（無選舉權資格），辛○○遂在新竹縣新
    埔鎮○○街一二三號壬○○之住處，將賄款一千元交付予甲○○，委由甲○○轉
    交不知情之壬○○，並囑甲○○轉達行求壬○○投票支持丙○○，經甲○○應允
    並收受一千元後，事後僅向壬○○表示要渠投票支持丙○○，未將前述一千元賄
    款交付壬○○，而將之自行花用，嗣後辛○○因未遇朱河清、范古對妹，致未遂
    行其行求、期約、交付其餘二千元賄款之行為，辛○○旋於九十年二月十四日晚
    上，依丙○○之指示，將前述餘款交還不知情之丙○○之女范美珠。丙○○又於
    同年月十四日上午七時許，至新竹縣新埔鎮四座里四座屋三九號，亦無選舉權人
    資格之己○○○住處，亦基於賄選之概括犯意連絡與行為分擔，交付己○○○四
    千元，委由己○○○交付前開財物與其具有選舉權人資格之子乙○○、其妯娌丁○○○、庚○○○及戊○○○等四人每人一千元作為支持投票予丙○○之對價而
    為其拉票，經己○○○應允後，除將交付其子乙○○之一千元退回外，旋即依與
    丙○○之約定，至其隔鄰，分別交付丁○○○、庚○○○、戊○○○每人一千元
    之賄款，並告知渠等應於二月十五日投票支持丙○○，而經具有選舉權之丁○○○、庚○○○及戊○○○收受前開一千元之財物後，許諾投票支持。
二、案經法務部調查局新竹縣調查站、新竹市調查站報由臺灣新竹地方法院檢察署檢
    察官偵查起訴。
    理  由
壹、有罪部分
一、訊據被告戊○○○對右揭事實坦承在卷，被告丙○○固坦承分別交付前開款項，
    委由被告辛○○、己○○○代為交付予其餘被告之事實，被告辛○○及己○○○
    亦均坦承收受前開款項，並分別交付予具有選舉權之人之事實，惟與被告丁○○○及庚○○○等均矢口否認前開犯行，被告丙○○辯稱僅係致贈走路工，並無賄
    選之意，被告辛○○辯稱伊並無投票權，無身分關係，僅係因朋友關係，代為轉
    交走路工，亦無賄選之意，被告己○○○亦辯稱僅代為轉交走路工，並無賄選之
    意，被告丁○○○及庚○○○則均辯稱當日即已返還系爭款項，並未收受財物云
    云。經查，被告戊○○○雖於偵查中否認收受一千元，惟既經同案被告丙○○及
    己○○○於偵查中均供稱被告戊○○○有收受一千元賄款，且被告嗣後於本院審
    理中，亦坦承確有經由被告己○○○交付一千元，故其自白核與事實相符，被告
    戊○○○前揭犯行洵堪認定。再經查，被告丙○○、辛○○、己○○○、丁○○○、庚○○○等人於法務部調查局新竹縣、市調查站調查人員調查時，及於偵查
    中，對右開犯行均坦承不諱，被告丁○○○於調查時坦承選舉前，被告丙○○透
    過被告己○○○交付伊一千元之走路工，被告己○○○並告知係被告丙○○為參
    選農會代表而給付，要求投被告丙○○一票等語，於偵查中亦坦承被告己○○○
    於農會選舉前送一千元及被告丙○○之名片，要伊投票予被告丙○○等語，被告
    庚○○○於調查中亦供稱於投票前確有收到被告己○○○轉交之被告丙○○交付
    之賄款一千元，於偵查中亦供稱確有收受被告己○○○轉交之一千元賄款，要求
    投票予被告丙○○等語，再參以被告丙○○及己○○○之供述，被告丁○○○及
    庚○○○事後辯稱並無收受財物之詞，顯不堪採信，又被告丙○○確係為使具有
    選舉權之壬○○、乙○○、丁○○○、庚○○○、戊○○○投票予伊，而與被告
    辛○○、己○○○基於犯意之連絡，由被告辛○○及己○○○交付一千元之賄款
    予前開之人，不論其所使用之名稱為何，其目的均係在使有投票權之人因此對價
    而投票予被告丙○○，並非僅係鼓勵參加該次投票之行為甚明，故被告等交付財
    物之行為應即係屬賄賂之行為甚明，至被告辛○○、范劉瑞蘭雖均無選舉權，惟
    其等均係與有身分關係之被告丙○○基於犯意之連絡，而共同實施交付賄款之行
    為，係參與被告丙○○所為之投票行賄行為，故係屬共犯甚明，此外被告丙○○
    為新竹縣新埔鎮農會第十四屆會員代表候選人、被告庚○○○、丁○○○、戊○○○等人均為新埔鎮農會四座里農事小組選舉人之事實，亦有新竹縣新埔農會第
    十四屆會員代表候選人名冊、新埔鎮農會四座里農事小組選舉人名冊各一件附卷
    可稽，被告丙○○、辛○○、己○○○三人間，均各基於交付賄選金錢，尋求投
    票支持丙○○為對價之犯意聯絡，分由被告辛○○為被告丙○○實施交付賄款予
    壬○○之妻甲○○代收之事實，及由被告己○○○交付賄款予被告丁○○○、庚○○○及戊○○○等三人親收之事實，業據被告丙○○、辛○○、己○○○自白
    在卷，亦核與被告丁○○○、庚○○○於法務部調查局新竹縣、市調查站調查人
    員調查時，及於偵查中坦承之事實互核相符，復經証人即壬○○之妻甲○○於調
    查局訊問時及偵查中亦証述甚明，至嗣後証人甲○○雖供稱不記得等語，顯係因
    時間相隔已久，記憶難免有所不足，尚不足認其原証述不可採，併予敘明。此外
    被告等前開犯行並經被告丙○○之妻范林梅英及女兒范美珠証述在卷，且有錄音
    帶及譯文等在卷可稽，被告等前開所辯尚不足採，其等犯罪事証明確，犯行均堪
    以認定，應予依法論科。
二、核被告丙○○所為係犯農會法第四十七條之一第一項第二款之交付財物賄選罪，
    被告辛○○所為係犯同法第四十七條之一第一項第二款之行求賄選罪，被告己○○○所為亦係犯同條第二款之交付財物賄選罪。被告戊○○○、丁○○○、庚○○○所為均係犯同法第四十七條之一第一項第一款之選舉收賄罪。被告丙○○與
    辛○○，及與被告己○○○間，有犯意連絡行為分擔，係屬共同正犯，被告辛○○及己○○○雖均係無身分關係之人，惟係與有身分關係之人共同犯之，故應論
    以共犯。被告辛○○雖係將賄款交付未具投票權之人甲○○，甲○○與有選舉權
    之壬○○為夫妻關係，被告辛○○交付之一千元雖未到達壬○○手中，因甲○○
    並未代為轉達，惟其行求之行為即已既遂，故雖交付財物，惟論以行求罪。被告
    丙○○多次行求、交付財物賄選之犯行及被告己○○○三次交付財物賄選之犯行
    ，均時間緊接，所犯又係構成要件相同之罪名，顯皆係基於概括犯意為之，均係
    屬連續犯，依刑法第五十六條規定，論以一罪，並加重其刑。爰審酌被告丙○○
    不思以合法方法競選，竟與被告辛○○及己○○○共同以賄賂方式參與選舉，嚴
    重破壞選舉之公平性，敗壞選舉文化與社會風氣，被告等均係因觀念偏差，導致
    行為失衡，致認此種敗壞選風之行為並非不可接受，實屬不當，有予導正之必要
    ，被告戊○○○、庚○○○及丁○○○等人收受賄賂，亦係助長買票之不良風氣
    所在，惟慮其等於偵審中，分別對其犯行予以坦承，顯有悔悟之意，故分別量處
    如主文所示之刑，以示懲誡，並諭知易科罰金之折算標準。惟念被告等前未曾犯
    罪，有臺灣高等法院被告全國前案紀錄表在卷可稽，且被告等長期之思想錯誤，
    亦源於社會教育功能之不彰，其等經此刑之追訴及處分教訓，當思及行為之不當
    ，已足收矯治教化之功能，諒亦無再犯之虞，故認本案所宣告之刑，均以暫不執
    行為宜，爰併分別宣告被告丙○○、辛○○及己○○○均緩刑三年，被告庚○○○、丁○○○及戊○○○均緩刑二年，以勵自新。被告丙○○係參與多次選舉之
    人，為使其於緩刑期間能約束自我，並深思選舉之公平性而確保無再犯之虞，認
    其於緩刑期內應付保護管束為宜，爰並宣告緩刑期內付保護管束。被告庚○○○
    、丁○○○、戊○○○所收受之財物一千元，均係因犯罪所收受之財物，均應依
    農會法第四十七條之一第二項規定沒收之。
貳、無罪部分
一、公訴意旨略以：被告丙○○以賄選之意，於九十年二月十四日上午七時許，在新
    竹縣新埔鎮四座里四座屋三九號，委由無選舉權之被告己○○○代為交付賄款一
    千元予其子即被告乙○○作為支持投票予被告范光之對價，被告己○○○同意後
    即將系爭一千元交付不具選舉權人資格之被告乙○○之妻癸○○代為收受，因認
    被告乙○○前開所為涉有違反農會法第四十七條之一第一項第一款之罪云云。
二、按犯罪事實應依證據認定之，無證據不得推定其犯罪事實，又不能證明被告犯罪
    者，應諭知無罪之判決，刑事訴訟法第一百五十四條、第三百零一條第一項分別
    定有明文。又共同被告不利於己之陳述，固得採為其他共同被告犯罪之證據，惟
    此項不利之陳述，須無瑕疵可指，而就其他方面調查，又與事實相符，始得採為
    其他共同被告犯罪事實之認定（最高法院四十六年臺上字第四一九號判例參照）
    。
三、訊據被告乙○○堅決否認涉有前開犯行，辯稱被告丙○○並未交付財物要求伊投
    票予特定之人，伊亦未收受或同意收受其母即被告己○○○轉交之一千元之賄款
    等語。公訴人認被告涉有前開犯行，係以被告乙○○係有選舉權之人、同案被告
    丙○○之指述、被告己○○○指稱業已徵詢被告之意見，將賄款交付被告乙○○
    之妻癸○○代為收受及被告戊○○○於電話中所述等為據。惟經查，（一）被告
    雖為有選舉權之人，且被告丙○○亦有交付賄款之意，然不即表示被告有收受賄
    款之犯意及行為，尚須有積極之証據方足以証明被告確有收受系爭財物之犯行甚
    明。（二）同案被告丙○○於本院審理時，供稱當時欲交付賄款，但為被告退還
    ，故依同案被告丙○○所述，亦不足為被告確有收受財物之犯行。（三）又同案
    被告己○○○固亦於調查時供稱被告丙○○至其家中時，其媳亦在場，因伊無投
    票權，具投票權之人為其子即被告乙○○，被告丙○○遂將一千元交付其媳，於
    偵查中亦供稱因其子當時已上班不在家，故交付予其媳等語，惟經查，被告丙○○至被告己○○○住處時，被告乙○○尚在家中未上班，業據被告丙○○於本院
    審理時供述在卷，此核與被告乙○○之供述相符，顯然被告己○○○前開供述與
    事實不符，尚不能僅因其為被告乙○○之母，即認其不利之供詞確有可採之處。
    （四）且証人癸○○於本院訊問時亦証稱並未收受被告己○○○轉交之一千元，
    平日與被告己○○○並無來往，當日被告丙○○雖有至家中，惟僅係拜票並未交
    付一千元，係至其婆婆即被告己○○○住處等語，亦不足以証明被告乙○○有收
    受或同意收受系爭賄款之行為。（五）且嗣後被告己○○○亦供稱當時被告丙○○雖有交付一千元要伊轉交其子即被告乙○○，惟因係同宗親友故未收受，即將
    錢返還被告丙○○等語，此亦核與被告丙○○於本院之供述相符。（六）至被告
    戊○○○雖於電話中曾稱四座里票投予被告丙○○之詞，然此尚未足為被告乙○○之投票行為即有收受賄款之証據甚明。此亦均核與被告乙○○之供述相符，堪
    信被告乙○○所辯應可採信。此外復查無其他積極証據足資証明被告涉有公訴人
    指述之犯行，被告乙○○犯罪不能証明，自應為無罪之諭知。
據上論斷，應依刑事訴訟法第二百九十九條第一項前段、第三百零一條第一項前段，
農會法第四十七條之一第一項第一款、第二款、第二項，刑法第十一條前段、第二十
八條、第三十一條第一項、第四十一條第一項前段、第五十六條、第七十四條第一款
、第九十三條第一項，罰金罰鍰提高標準條例第二條，判決如主文。
本案經檢察官吳金棟到庭執行職務。
中      華      民      國      九十一      年    一    月      三      日
                                臺灣新竹地方法院刑事第二庭
                                    法  官  王紋瑩
右正本證明與原本無異。
如不服本判決，應於判決送達後十日內向本院提出上訴狀( 應附繕本 )，上訴於
臺灣高等法院。
                                    書記官  馮玉玲
中      華      民      國      九十一      年    一    月      三      日
附錄犯罪引用法條：
農會法第四十七條之一
農會之選舉有左列行為之一者，處三年以下有期徒刑，得併科三萬元以下
罰金：
一  有選舉權之人，要求、期約或收受財物或其他不正利益，而許以不行
    使其選舉權或為一定之行使者。
二  對於有選舉權之人，行求、期約或交付財物或其他不正利益，而約其
    不行使選舉權或為一定之行使者。
三  對於候選人行求、期約或交付財物或其他不正利益，而約其放棄競選
    或為一定之競選活動者。
四  候選人要求、期約或收受財物或其他不正利益，而許以放棄競選或為
    一定之競選活動者。
犯前項之罪者，所收受之財物沒收之。如全部或一部不能沒收時，追徵其
價額。
